臺灣臺北地方法院民事判決　　　　　　 99年度簡上字第625號
上　訴　人　崴騰展覽事業有限公司
法定代理人　李怡珊
訴訟代理人　廖穎愷律師
複代理人　　陳思融
被上訴人　　黃鈺璿
訴訟代理人　黃雅婷律師
　　　　　　龔君彥律師
上列當事人間請求給付票款事件，上訴人對於中華民國99年9 月
21日本院臺北簡易庭98年度北簡字第31851號第一審判決提起上
訴，本院於100年4月8日言詞辯論終結，判決如下：
    主  文
上訴駁回。
第二審訴訟費用由上訴人負擔。
    事實及理由
一、被上訴人主張：
（一）伊執有上訴人於民國98年8月5日所簽發，票號WA0000000
      號，付款人為第一銀行興雅分行，面額新臺幣（下同）11
      萬元之支票1紙（下稱系爭支票），經被上訴人於98年8月
      5日提示因存款不足退票，為此爰依票據法律關係請求上
      訴人給付。
（二）系爭支票為訴外人王沛騏本於清償借款目的而交付，王沛
      騏前向被上訴人借款25萬元並交付25萬元本票予被上訴人
      ，為清償該25萬元之本票債權（亦為借款債權），王沛騏
      再分別交付10萬元（已兌現）及11萬元（即系爭支票）二
      張支票，故被上訴人取得支票之對價即為25萬元借款，並
      非無對價關係。縱王沛騏與上訴人間確為借票關係，被上
      訴人無從自票據文義、外觀上知悉，本件兩造並非系爭支
      票之直接前後手，被上訴人基於票據執票人地位請求發票
      人即上訴人給付票款，上訴人尚不得以其與執票人前手（
      即背書人）間之內部關係對抗不知情之被上訴人等語。並
      聲明：上訴人應給付被上訴人11萬元，及自支付命令送達
      翌日起至清償日止，按年息6％計算之利息。
二、上訴人則以：
（一）系爭支票雖為上訴人所簽發，然係第三人王沛騏商借使用
      ，上訴人與王沛騏間並無系爭支票所載債權債務存在。王
      沛騏雖向被上訴人借款25萬元，實際取得227,500元，嗣
      經還款，故王沛騏僅積欠被上訴人7500元，則王沛騏與被
      上訴人之債權債務關係業已清償消滅，僅能請求7,500元
      。
（二）又系爭支票為王沛騏遭被上訴人夥同友人脅迫而簽立，係
      無任何對價關係而取得，被上訴人對王沛騏並無系爭支票
      所載之債權。被上訴人取得票據既無對價，自不得享有優
      於前手之權利，而其前手王沛騏對被告並無系爭支票所載
      之債權，被上訴人自不得對上訴人行使票據權利，且係無
      任何對價關係而取得，被上訴人對王沛騏並無系爭支票之
      債權等語，資為抗辯。
三、原審為被上訴人全部勝訴之判決，上訴人不服，提起上訴，
    並聲明：（一）原判決廢棄。（二）上開廢棄部分被上訴人
    第一審之訴及假執行之聲請均駁回。（三）如受不利判決，
    願供擔保請准宣告免予假執行。被上訴人則聲明：駁回上訴
    。
四、兩造不爭執事項
    被上訴人持有上訴人所簽發發票日98年8 月5 日，票號：Ｗ
    Ａ0000000號、面額11萬元、訴外人王沛騏背書之支票一紙
    ，經被上訴人於同日提示，因存款不足退票（見原審卷第38
    頁及支付命令卷）。
五、得心證之理由
    被上訴人主張上訴人應給付支票款，上訴人則以原因關係已
    清償完畢且惡意脅迫取得為辯，是本件之爭點為：上訴人得
    否以系爭票據之原因關係清償完畢抗辯對抗被上訴人？被上
    訴人取得系爭資料是否無對價關係，出於脅迫而不得享有優
    於前手之權利？茲就爭點論述如下：
（一）按在票據上簽名者，依票上所載文義負責。票據法第5條
      第一項定有明文，故票據乃文義證券，證券上之權利義務
      ，悉依證券上所載文句而定其效力，因之，執票人執有發
      票人簽名或蓋有發票人印章之票據者，當然享有票面所載
      之債權，此係票據無因性之性質所使然。且按票據債務人
      （背書人）以其自己與執票人間所存抗辯之事由，對抗執
      票人，固為法之所許，然背書人以發票人與執票人間所存
      抗辯之事由，對抗執票人，則為支票為無因證券之性質所
      不容。最高法院73年台上字第4364號判例意旨可參。又按
      依票據法第十三條前段規定觀之，票據債務人固不得以自
      己與執票人之前手間所存抗辯之事由對抗執票人，惟若以
      其自己與執票人間所存抗辯之事由資為對抗，則非法所不
      許，惟須以兩者間有得資為對抗之抗辯事由存在為限，亦
      即該票據係基於票據債務人與執票人間之特定目的簽發，
      但該目的有不能或不達之情形，始足當之。換言之，必須
      票據債務人與執票人間為票據直接授受者，始有其適用。
      亦有最高法院94年台簡上字第9號判決可佐。是以，本諸
      票據行為之獨立性及無因性，發票人亦不得以背書人與執
      票人間之抗辯事由對抗執票人。經查，上訴人抗辯本件系
      爭支票之原因關係為王沛騏擔保與被上訴人借款債務而為
      背書轉讓，該借款業已清償，揆諸前開說明，此一基於票
      據關係所生之抗辯，僅得在直接當事人間所得援用，以為
      拒絕履行票據債務，是姑不論被上訴人間與王沛騏間已否
      就原因關係債權清償而消滅，乃為被上訴人與王沛騏間之
      事由，與票據債務人之上訴人無關，上訴人殊無執之對抗
      執票人之被上訴人，其抗辯被上訴人因原因關係已經部分
      清償完畢，不得再行主張系爭支票超過7,500元之債權，
      要不足採。
（二）上訴人復以被上訴人取得系爭支票係出於脅迫，無對價關
      係，不得享有優於其前手之權利，而其前手王沛騏對上訴
      人並無系爭支票所載之債權，被上訴人自不得對上訴人行
      使票據權利為辯，並以證人王沛騏之證詞及臺灣板橋地方
      法院檢察署98年度偵字第18903號監聽譯文為佐據，為被
      上訴人所否認。惟按當事人主張其意思表示係因被詐欺或
      脅迫而為之者，應就其被詐欺或被脅迫之事實，負舉證之
      責任。最高法院21年上字第2012號判例足參。且票據債務
      人主張執票人取得票據係無對價或以不相當對價取得，應
      由該債務人負舉證責任。最高法院85年台上字第286號判
      決要旨可酌。然證人王沛騏於原審結證時並未就本件系爭
      11 萬元支票被上訴人係如何以脅迫方式令其背書交付加
      以說明（見原審卷第44、45頁），且其所稱「我還了12萬
      多的款項，他只告訴我說我只還了3萬多元，要不然他要
      用25 萬元的本票來執行我認為這就是柔性恐嚇」云云（
      見原審卷第44頁），亦無非被上訴人準備就其不履行債務
      時合法行使本票裁定強制執行權利，無從論屬脅迫。而譯
      文中被上訴人雖論及要給予王沛騏壓力或軟硬跟他磨等情
      ，亦與債權人要求債務人還款常情無悖，遑論證人王沛騏
      所證98 年5月間與被上訴人所委之黃若然等人談判債務時
      並未遭限制行動自由（見原審卷第49頁），上訴人卻自行
      臆測當日通信監察譯文被上訴人準備押走王沛騏（本院卷
      第95 頁），是以上均不足資為被上訴人脅迫之證據。此
      外上訴人復未能證明被上訴人取得系爭支票係出於脅迫而
      無相當之對價，其抗辯被上訴人係無對價取得系爭支票而
      不得享有優於前手之權利，亦不足取。
六、綜上所述，上訴人既於系爭之支票上簽名自應對票載之內容
    負責，其以本件支票原因關係之借款已為清償、被上訴人係
    以無對價取得系爭本票為由，均無得以對抗被上訴人。從而
    ，被上訴人本諸票據之法律關係，請求上訴人就其所簽發之
    系爭支票，負擔發票人之付款責任，給付被上訴人11萬元，
    及自支付命令送達翌日即98年9月2日起至清償日止，按年息
    6 ％計算之利息，為有理由，應予准許。上訴意旨仍執前詞
    指摘原判決不當，求予廢棄改判，則無理由，應予駁回。上
    訴人聲明聲請本院宣告免予假執行。然查兩造就本判決不得
    上訴，自無再諭知假執行或免予假執行之必要，是上訴人此
    部分上訴亦無理由，併駁回之。
七、本件事證已臻明確，又兩造其餘攻擊防禦方法及所舉未經援
    用之證據，經本院斟酌後，認為均不足以影響本判決之結果
    ，爰不一一論述，併此敘明。
八、據上論結，本件上訴為無理由，依民事訴訟法第436條之1第
    3項、第449條第1項、第78條，判決如主文。
中    華    民    國   100    年    4     月    29    日
                 民事第七庭    審判長法  官   陶亞琴

                                     法  官   楊蕙芬
                                     法  官   吳定亞
以上正本係照原本作成。
本判決不得上訴。
中    華    民    國   100    年    4     月    29    日
                                     書記官   張婕妤